最高法院刑事判決　　　　　　　　　　　　　　　九十三年度台上字第二七二０號
　　上　訴　人　甲○○
右上訴人因業務過失致人於死案件，不服台灣高等法院台中分院中華民國九十年九月
二十五日第二審判決︵九十年度交上訴字第一五三一號，起訴案號：台灣彰化地方法
院檢察署八十九年度偵字第二三二八號︶，提起上訴，本院判決如左：
    主  文
上訴駁回。
    理  由
按刑事訴訟法第三百七十七條規定：上訴於第三審法院，非以判決違背法令為理由，
不得為之。是提起第三審上訴，應以原判決違背法令為理由，係屬法定要件。如果上
訴理由係對原審已調查明確並於判決內論駁或說明之事項，徒憑己見重為事實上之爭
辯，或任意指摘，顯與法律規定得為第三審上訴理由之違法情形不相適合時，即應認
其上訴為違背法律上之程式，予以駁回。上訴意旨略稱：(1)原判決既肯認上訴人符合
自首要件，應減輕其刑，且其審酌量刑之情狀與第一審相同，竟改判較重之刑期，又
未具體說明其如何適用刑法第五十七條之情形，依累犯加重及自首減輕後各為若干，
有適用刑法第六十二條前段之錯誤及理由不備之違法。(2)上訴人倒車前，已在由西向
東車道中央距倒車位置二三．八公尺處，放置三角圓錐及紅色閃光指揮棒︵置於三角
錐上︶，並打開半聯結車全部車燈及光泉公司舞台燈，作為警示後方來車之用，主張
合於道路交通安全規則第一百十條第三款之規定，原審未審酌其是否可採，亦未審究
該警告標誌之放置符合使行人車輛退讓之足夠地位，及上訴人無從預見有人會酒後超
速，無注意或防止危險發生之可能，而不適用道路交通安全規則第一百十二條第十二
款及第一百十條第三款之規定，有理由不備、不適用法則及違背經驗法則之違法。(3)
劉建麟酒後血液中酒精濃度為二０七．二八 mg/dl，根本不得駕車，且上訴人辯稱：
轉頭看見劉建麟時速超過一百公里，未注意上訴人按喇叭，經上訴人把喇叭按住不放
，才抬頭注意開始煞車，於是機車倒地滑行撞擊上訴人之車云云，原判決未審酌被害
人不得駕車及上訴人所辯何以不足採，有不適用法規及理由不備之違法。(4)原審未依
上訴人之請求送請覆議鑑定，並未說明理由，有調查職責未盡及理由不備之違法。(5)
上訴人係因被害人家屬請求之金額過高而未能與之達成和解，賠償其損害，原審未審
酌其請求之金額是否合理及上訴人之能力，即以雙方未和解而加重其刑，亦有理由不
備之違法云云。
惟查：原判決維持第一審之科刑判決，改判仍論處上訴人甲○○從事業務之人，因業
務上之過失致人於死︵累犯︶罪刑，係依憑上訴人之供述，證人即警員魏河城之證供
，及卷附檢察官勘驗筆錄、相驗屍體證明書、驗斷書、道路交通事故調查報告表、受
理各類案件記錄表、現場照片、彰化基督教醫院檢驗單、台灣省彰化縣區車輛行車事
故鑑定委員會八十九年十二月十二日彰鑑字第八九０七一七號鑑定意見書、彰化縣警
察局員林分局村上分駐所相驗案件初步調查報告表等證據，為其論罪之依據，並敘明
：汽車倒車時，應顯示倒車燈光或手勢後，謹慎緩慢後倒，並應注意其他車輛及行人
，且大型汽車需派人在車後指引，如無人在車後指引時，應先測明車後有足夠之地位
，並促使行人及車輛避讓，道路交通安全規則第一百十條第二款、第三款分別定有明
文，上訴人駕駛營業半聯結車，體積龐大，於倒車時自應注意上開規定，且依當時情
形，又無不能注意之情事，竟疏於注意使該半聯結車橫占道路，因而肇事致被害人劉
建麟因而傷重死亡，為肇事主因，被害人劉建麟酒精濃度過量駕車︵血液中酒精濃度
為二０七．二八 mg\dl︶，又超速行駛、未注意車前狀況，為肇事次因，台灣省彰化
縣區車輛行車事故鑑定委員會上述鑑定意見書亦同此認定，縱令劉建麟有酒後駕車超
速且未注意車前狀況之情形，亦無解於上訴人於本件車禍之過失責任等情，詳述其認
定上訴人應負過失責任之理由，其推理論斷衡諸經驗法則、論理法則等證據法則皆無
違背。且查：(1)原判決已說明其審酌量刑之情形，並在法定刑度內而為量刑，無逾越
法律規定範圍或濫用權限情事，且上訴人於第一審對於法官訊問﹁何以沒有與告訴人
和解？﹂答稱﹁因為公司要我不出面，而且被害人家屬要求一千八百多萬並不合理﹂
，原判決以上訴人係累犯又迄未與被害人家屬和解，檢察官上訴意旨並指摘第一審判
決量刑過輕，而改判量處較重之刑期，已敘明其理由，並有卷內訴訟資料可考，自難
認於法有何違誤。(2)原審依調查所得證據資料，已足為上訴人犯罪事實之認定，其未
依上訴人之聲請再將本件送交覆議鑑定肇事責任，於判決尚無影響，核難遽指即有違
背調查證據必要性之違法，自不得執為適法之第三審上訴理由。其餘上訴意旨係對原
審已調查明確並於判決內論駁或說明之事項，徒憑己見重為事實上之爭辯，或任意指
摘，自與法律規定得為第三審上訴理由之違法情形不相適合。綜上說明，應認本件上
訴違背法律上之程式，予以駁回。
據上論結，應依刑事訴訟法第三百九十五條前段，判決如主文。
中　　　華　　　民　　　國　　九十三　　年　　　五　　　月　　二十七　　日
                              最高法院刑事第十庭
                                  審判長法官  呂　潮　澤
                                        法官  白　文　漳
                                        法官  吳　昆　仁
                                        法官  孫　增　同
                                        法官  吳　昭　瑩
       右正本證明與原本無異
                                              書  記  官
中　　　華　　　民　　　國　　九十三　　年　　　五　　　月　　三十一　　日
                                                                        Ｌ
